【裁判字號】    97,交聲,1329
【裁判日期】    971204
【裁判案由】    聲明異議
【裁判全文】
臺灣彰化地方法院交通事件裁定        97年度交聲字第1329號
移送機關即
原處分機關  交通部公路總局臺中區監理所彰化監理站
異  議  人
即受處分人  甲○○
上列異議人即受處分人因違反道路交通管理處罰條例案件，對於
交通部公路總局嘉義區監理所台南監理站民國97 年4月21日嘉監
南字第裁74-BC0000000號裁決書處分不服，聲明異議，經臺灣臺
南地方法院裁定移由本院審理，本院裁定如下：
    主  文
原處分撤銷。
甲○○不罰。
    理  由
一、按汽車駕駛人，行車速度，超過規定之最高時速，或低於規
    定之最低時速，處新臺幣1200元以上2400元以下罰鍰；又汽
    車駕駛人有第40條之情形者，除依原條款處罰鍰外，並予記
    違規點數1 點，道路交通管理處罰條例，道路交通管理處罰
    條例第40條及第63條第1項第1款分別定有明文。
二、次按法院受理交通事件，準用刑事訴訟法之規定，道路交通
    管理處罰條例第89條前段定有明文。又認定犯罪事實所憑之
    證據，雖不以直接證據為限，間接證據亦包括在內，然而無
    論直接證據或間接證據，其為訴訟上之證明，須於通常一般
    之人均不致有所懷疑，而得確信其為真實之程度者，始得據
    為有罪之認定，倘其證明尚未達到此一程度，而有合理之懷
    疑存在而無從使事實審法院得有罪之確信時，即應由法院為
    諭知被告無罪之判決（最高法院76年臺上字第4986號判例意
    旨參照）。是刑事訴訟法上法院認定被告有罪，就該有罪事
    實不能有任何之合理懷疑存在之原則，於法院審理行為人違
    反道路交通管理處罰條例案件時，亦當有其適用，易言之，
    法院於審理行為人違反道路交通管理處罰條例案件時，於踐
    行調查證據之程序後、欲為事實之認定時，如就原處分機關
    所認定之行為人違規事實仍有合理之懷疑，而無法達成百分
    之百確信，此際即應依訴訟上之待證事實「倘有懷疑，則從
    被告之利益作解釋」之證據法則，作對受處分人有利之認定
    。
三、原處分機關意旨略以：異議人即受處分人甲○○於民國97年
    3月5日22時21分許，駕駛車號4679-JF 號自小客車，行經同
    盟三路502號之1路段前，因速限50公里，經雷射測定行車時
    速為71公里，有超速21公里之違規行為，經高雄市政府警察
    局交通警察大隊第三組員警掣單舉發，爰依道路交通管理處
    罰條例第40條、第63條第1項第1款規定，裁處罰鍰新臺幣1,
    800元，並記違規點數一點。
四、聲明異議意旨略以：伊所有之車牌號碼4679-JF 號自小客車
    ，已於96年12月27日由伊丈夫王騰樂出借予友人，事後伊丈
    夫屢次以傳簡訊之方式向對方催討，對方均關機、置之不理
    ，伊丈夫乃於97 年2月20日親赴臺南縣警察局永康派出所以
    侵占事由報案備查，並由臺南市警察局第四分局偵辦完畢，
    上述之違規行為並非伊所為，為此聲明異議，請求撤銷原處
    分等語。
五、經查：
（一）本件受處分人甲○○所有之車牌號碼4679-JF 號自小客車
      ，於97年3 月5日22時21分許，駕駛車號4679-JF號自小客
      車，行經同盟三路502號之1路段前，因速限50公里，經雷
      射測定行車時速為71公里，有超速21公里之違規行為，乃
      為警逕行舉發，此有高雄市政府警察局高市警交相字第74
      -BC0000000號舉發違反道路交通管理事件通知單影本及交
      通部公路總局嘉義區監理所台南監理站97 年4月21日嘉監
      南字第74-BC0000000 號違反道路交通管理事件裁決書各1
      紙在卷可稽，且為受處分人所不爭執，堪認屬實。
（二）惟本件受處分人之丈夫王騰樂確曾於97年2 月20日上午11
      時24分許，親赴臺南縣警察局永康分局永康派出所以侵占
      事由報案，並由臺南市警察局第四分局報請臺灣臺南地方
      法院檢察署偵辦完畢，且受處分人所有之車牌號碼4679-J
      F 號自小客車，已由受處分人丈夫王騰樂之父親王耀成於
      97年4 月28日上午8 時50分，在高雄市○○○路151382號
      停車位內自行尋獲等情，有臺南縣警察局永康分局永康派
      出所受理刑事案件報案三聯單1 紙（見臺灣臺南地方法院
      97年度交聲字第438號卷第4頁）、臺南市警查局第四分局
      97年5 月26日南市警四刑字第09744169050號函各1份在卷
      可憑，亦足堪採信。受處分人所稱並無於上述時、地駕駛
      前揭車輛，為「汽車駕駛人行車速度，超過規定之最高時
      速20公里以上40公里以下」之違規行為，且伊所有之車輛
      係遭他人惡意侵占，而遭他人駕駛後，違反交通法規等語
      ，尚有所據。
（三）依前揭訴訟上之待證事實「倘有懷疑，則從被告之利益作
      解釋」之證據法則，本件舉發員警既未目睹受處分人確實
      駕駛該部自小客車，而有「汽車駕駛人行車速度，超過規
      定之最高時速20公里以上40公里以下」之違規行為，僅依
      當時之雷射測速照片遽加以掣罰；且如前所述，本件尚不
      能排除該部自小客車遭他人不法侵占、駕駛而為違規行為
      之合理懷疑，是自應作對受處分人有利之認定為妥。
六、綜上所述，受處分人上開辯解尚非不足採信，此外，復查無
    其他積極證據足以證明受處分人有原處分機關所認定之前開
    違規行為，自應作對受處分人有利之認定，原處分機關不察
    ，遽對受處分人為前開裁決，即難認為允當，應認受處分人
    之異議為有理由，由本院將原處分撤銷，改諭知受處分人不
    罰，以資適法。
據上論斷，應依道路交通案件處理辦法第20條前段，裁定如主文
。
中    華    民    國    97    年    12    月    4     日
                  交通法庭        法  官  吳俊螢
以上正本證明與原本無異。
如不服本裁定，應於裁定送達後5日內向本院提出抗告狀 (須附
繕本 )。
中    華    民    國    97    年    12    月    4     日
                                  書記官  林怡吟


司法院資訊處製作；財團法人民間司法改革基金會備份。
